【裁判字號】    95,重訴,340
【裁判日期】    951122
【裁判案由】    給付貨款等
【裁判全文】
臺灣臺中地方法院民事判決             95年度重訴字第340號
原      告    豪展醫療科技股份有限公司
法定代理人    乙○○
原      告    優幼企業股份有限公司
法定代理人    乙○○
共      同    劉怡秀律師
訴訟代理人    張雅珮律師
被      告    台灣貝爾藥品股份有限公司
兼法定代理人  甲○○
上列當事人間請求給付貨款等事件，本院於民國95年11月6日言
詞辯論終結，判決如下：
    主  文
被告台灣貝爾藥品股份有限公司應給付原告豪展醫療科技股份有
限公司新台幣肆佰柒拾柒萬零壹佰捌拾玖元，及自民國九十五年
十月五日起至清償日止，按年息百分之五計算之利息。
被告甲○○應給付原告豪展醫療科技股份有限公司新台幣肆佰柒
拾柒萬零壹佰捌拾玖元，及自民國九十五年十月五日起至清償日
止，按年息百分之五計算之利息。
本判決第一、二項之給付，如有任一被告為全部或一部之給付時
，其餘被告於該給付範圍內同免給付之義務。
被告台灣貝爾藥品股份有限公司應給付原告優幼企業股份有限公
司新台幣參佰柒拾玖萬貳仟參佰陸拾肆元，及自民國九十五年十
月五日起至清償日止，按年息百分之五計算之利息。
被告甲○○應給付原告優幼企業股份有限公司新台幣參佰柒拾玖
萬貳仟參佰陸拾肆元，及自民國九十五年十月五日起至清償日止
，按年息百分之五計算之利息。
本判決第四、五項之給付，如有任一被告為全部或一部之給付時
，其餘被告於該給付範圍內同免給付之義務。
訴訟費用由被告連帶負擔。
本判決第一、二項部分於原告豪展醫療科技股份有限公司以新台
幣壹佰伍拾玖萬元供擔保後，得假執行。但被告如以新台幣肆佰
柒拾柒萬零壹佰捌拾玖元為原告豪展醫療科技股份有限公司預供
擔保後，得免為假執行。
本判決第四、五項部分於原告優幼企業股份有限公司以新台幣壹
佰貳拾陸萬肆仟元供擔保後，得假執行。但被告如以新台幣參佰
柒拾玖萬貳仟參佰陸拾肆元為原告優幼企業股份有限公司預供擔
保後，得免為假執行。
    事實及理由
甲、程序方面：
一、按訴狀送達後，原告不得將原訴變更或追加他訴。但擴張或
    減縮應受判決事項之聲明者，不在此限，民事訴訟法第255
    條第1項第3款定有明文。本件原告於訴訟進行中就利息請求
    部分均減縮為自起訴狀繕本送達翌日起至清償日止，按年息
    5%計算之利息，屬減縮應受判決事項之聲明，核與首揭規定
    相符，應予准許，合先敘明。
二、本件被告二人經合法送達，未於言詞辯論期日到場，核無民
    事訴訟法第386條各款所列情形，爰依原告聲請，由其一造
    辯論而為判決。
乙、實體方面：
一、原告起訴主張：
  (一)被告台灣貝爾藥品股份有限公司（下稱台灣貝爾公司）與原
    告豪展醫療科技股份有限公司（下稱豪展公司）分別於(1)94
    年1月簽立TS8、TS14獨家銷售經銷合約；(2)94年4月簽立BPM
    13 1,BPM642銷售經銷合約；(3)94年8月簽立NS-1銷售經銷合
    約。嗣被告台灣貝爾公司分別於(1)94年10月28日以訂單號碼
    22 0-5A0033、220-5A0035及220-5A0034向原告豪展公司訂
    購TS8、TS14耳溫槍；(2)94年12月28日以訂單號碼220-5C000
    8向原告豪展公司訂購BPM642血壓機；(3)95年2月8日以訂單
    號碼000-000000向原告豪展公司訂購NS-1吸鼻器長短頭。原
    告豪展公司並分別於(1)94年11月21日出貨TS8型7,644支（含
    5%備品）及TS14型5,292支（含5%備品），貨款為4,172,868
    元（含稅）；(2)95年1月24日、同月27日各出貨BPM642血壓
    機120台、888台，貨款共計594,821元（含稅）【即70,812
    元＋524,009元=594,821元】；(3)95年2月13日出貨NS-1吸鼻
    器長短頭各500個，貨款為2,500元（含稅），總計貨款為4,
    770,189元（含稅）【即4,172,868元+594,821元+2,500元=
    4,770,189元】。然依兩造間簽訂之上開合約，均約定被告
    台灣貝爾公司應於每次出貨前先立75天到期支票交付原告豪
    展公司，於支票到期日前8天開立銀行即期信用狀給原告豪
    展公司以換回原開立之支票。雖被告台灣貝爾公司曾交付發
    票日均為95年2月20日、票面金額同為2,980,454元之支票二
    紙及發票日為95年4月10日，票面金額為594,821元之支票擔
    保，惟其並未依約開立即期信用狀以換回上開支票，原告豪
    展公司遂以上開擔保支票屆期提示，因存款不足而退票。
  (二)原告優幼企業股份有限公司（下稱優幼公司）與被告台灣貝
    爾公司於94年12月簽立買賣合約，由被告台灣貝爾公司向原
    告優幼公司購買Disney授權之嬰兒用品；而被告台灣貝爾公
    司分別於94年12月21日以訂單號碼號220-5C0025及94年1月1
    7日以訂單號碼000-000000向原告優幼公司訂購貨物，原告
    優幼公司並分別於(1)94年12月22日出貨，貨款為1,890,487
    元（含稅）；(2)95年1月18日出貨，貨款為1,901,877元（含
    稅），總計貨款為3,792,364元【即1,890,487元+1,901,877
    元=3792,364】。依兩造間買賣合約書約定之付款條件，依
    出貨日，以月結180天支票付款，被告為擔保該貨款之給付
    ，曾交付發票日為95年6月25日、票面金額1,890,589元及發
    票日為95年7月31日、票面金額1,903,412元之支票二紙，惟
    經原告優幼公司屆期提示，亦遭退票。
  (三)又被告甲○○為被告台灣貝爾公司之法定代理人，分別於上
    開時間向原告二人佯稱具合法銷售業務、完全付款之清償債
    信及銷售之誠意，致原告陷於錯誤，與被告台灣貝爾公司訂
    立上開銷售合約、買賣合約，嗣於被告台灣貝爾公司瀕臨倒
    閉之94年底、95年初，連續向原告二人分別訂購貨品，於原
    告二人交付上開貨物不及2個月即連續跳票，且逃匿無蹤，
    被告甲○○顯有故意以詐欺手段及執行業務違反法令，致原
    告二人受有上開損害，被告甲○○自應負侵權行為損害賠償
    責任；且被告甲○○既為台灣貝爾公司之董事長，明知台灣
    貝爾公司資產已顯不足抵償其債務，詎未向法院聲請宣告破
    產，致原告二人受有上開損害，自應依民法第35條、公司法
    第211條負損害賠償責任。
  (四)原告二人爰依經銷合約、買賣合約及民法買賣法律關係請求
    被告台灣貝爾公司給付貨款，及依票據法律關係請求於上開
    貨款範圍內負票據付款責任；另依民法第184條第1項、第35
    條及公司法第23條第2項、第211條第2項規定，請求被告甲
    ○○負損害賠償責任。並聲明：如主文所示。
二、被告二人未於言詞辯論期日到場，亦未提出書狀作何聲明或
    陳述
    。
三、得心證之理由：
  (一)原告主張之事實，業據其提出與所述情節相符之經銷合約、
    買賣合約、客戶訂單確認書、出貨單、發票、支票及其退票
    理由單影本為證，核與其所述相符，被告二人未於言詞辯論
    期日到場，亦未提出書狀作任何聲明或陳述，供本院審酌，
    本院依調查證據之結果及斟酌全辯論意旨，認原告所主張為
    真實。
  (二)按所謂「因受詐欺而為之買賣，在經依法撤銷前，並非無效
    之法律行為，出賣人交付貨物而獲有請求給付價金之債權，
    如其財產總額並未因此滅少，即無受損害之可言，即不能主
    張買受人成立侵權行為而對之請求損害賠償‧‧‧」。旨在
    闡明侵權行為以實際受有損害為其成立要件，非謂類此事件
    ，在經依法撤銷前，當事人縱已受有實際損害，亦不得依侵
    權行為法則請求損害賠償（最高法院67年11月14日第13次民
    事庭推總會決議參照）。本件被告甲○○為被告台灣貝爾公
    司之法定代理人，明知被告台灣貝爾公司於94年間財務狀況
    不佳，已無償債能力，本應更加謹慎以求守成，或依法向法
    院聲請破產，惟其竟仍向原告二人佯稱具完全付款之清償債
    信，致原告陷於錯誤，與被告台灣貝爾公司訂立上開合約，
    並於被告台灣貝爾公司瀕臨倒閉之際，連續向原告二人訂購
    巨額貨品，且於原告二人交付貨物未久即連續跳票、逃匿無
    蹤，足見被告甲○○係以欺罔手段使原告二人陷於錯誤，並
    向其等詐取貨物財物，其顯有不法所有之故意甚明；又原告
    二人因被告之詐欺而交付上開貨品，縱有開立支票擔保，亦
    因屆期提示而遭退票，是原告就該貨款之損害與被告甲○○
    之上開詐欺侵權行為間，顯有相當因果關係，亦堪認定。
  (三)又原告二人請求被告台灣貝爾公司給付上開貨款債務、於貨
    款範圍內之票據債務，與請求被告甲○○損害賠償間，雖本
    於各別不同之發生原因，但具有同一清償貨款債務之目的，
    為不真正連帶債務，故被告中一人為清償時，其餘被告於該
    清償範圍內，同免給付義務。從而，原告二人分別請求被告
    給付如主文所示金額，為有理由，應予准許。又公示送達，
    自將公告或通知書黏貼公告處之日起，其登載公報或新聞紙
    者，自最後登載之日起，經20日發生效力，民事訴訟法第15
    2條第1項前段定有明文。本件原告請求之利息起算日為自起
    訴狀繕本送達翌日起算，惟本件係以公示送達方式將起訴狀
    繕本及言詞辯論期日通知書送達於被告，其公告登報日為95
    年9月14日，至同年10月4日發生送達之效力，故原告利息請
    求自95年10月5日起至清償日止，按年息5%計算之部分，為
    有理由，應予准許。
  (四)本件原告陳明願供擔保請准宣告假執行，核無不合，爰酌定
    相當擔保金額准許之；又本院既准原告供擔保宣告假執行，
    為衡平起見，並依民事訴訟法第392條第2項規定，依職權宣
    告被告得預供擔保而免為假執行。
據上論結，本件原告之訴為有理由，依民事訴訟法第385條第1項
前段、第78條、第390條第2項、第392條，判決如主文。
中    華    民    國    95    年    11    月    22    日
                  民事第三庭    法  官  卓進仕
以上正本係照原本作成。
如對本判決上訴，須於判決送達後20日內向本院提出上訴狀（須
附繕本）。
中    華    民    國    95    年    11    月    22    日
                                書記官


司法院資訊處製作；財團法人民間司法改革基金會備份。
